臺灣臺北地方法院交通事件裁定　　　　93年度交聲字第1179號
原處分機關　臺北市交通事件裁決所
異議人即受
處分人　　　甲○
　　　　　　　　　　之八
右列受處分人因違反道路交通管理處罰條例案件，對於臺北市交
通事件裁決所中華民國九十三年十一月十五日所為之處分（原處
分案號：北市裁三字第裁二二─Ａ七Ｌ二０一五二九號），聲明
異議，本院裁定如左：
    主      文
異議駁回。
    理      由
一、按汽車行駛於道路上，其汽車駕駛人及前座乘客未繫安全帶
    者，處駕駛人新臺幣（下同）一千五百元罰鍰；其實施及宣
    導辦法，由交通部定之，道路交通管理處罰條例第三十一條
    第一項定有明文。又「汽車行駛於道路上，其汽車駕駛人及
    前座乘客，應依下列規定使用安全帶：一、安全帶及相關配
    件必須齊全，並無毀損、鬆脫或變更之情事。二、每條安全
    帶僅供一人使用。三、安全帶之帶扣應確實緊扣，安全帶無
    扭曲或反轉，鬆緊度保持適宜；腰部安全帶置於腰部以下，
    肩部安全帶固定位置應依個人調整，避免安全帶纏繞經過頸
    部，且應置手臂上端以上。」，亦為汽車駕駛人及前座乘客
    繫安全帶實施及宣導辦法第三條所明定。
二、本件異議人即受處分人甲○駕駛車牌號碼九Ｄ─六０三號營
    小客車，於民國九十三年十月十二日十四時三十一分許，行
    經臺北市○○○路○段四十五巷之際，因未繫安全帶，而為
    在該處執勤之臺北市政府警察局中山分局交通分隊警員吳明
    華當場攔停，並以受處分人有違反道路交通管理處罰條例第
    三十一條第一項規定之行為掣單舉發，然受處分人拒絕在該
    舉發通知單上簽名，經員警在舉發通知單上載明受處分人拒
    絕簽名之事由而視為受處分人已收受該舉發通知單，嗣受處
    分人於應到案日期（九十三年四月二十二日）當日向原處分
    機關提出申訴，經原處分機關函請舉發單位即臺北市政府警
    察局中山分局調查結果，仍認伊有前揭違規行為，乃依道路
    交通管理處罰條例第三十一條第一項、違反道路交通管理事
    件統一裁罰基準及處理細則（下稱處理細則）第四十四條第
    一項暨違反道路交通管理事件統一裁罰基準表（下稱基準表
    ）之規定，於九十三年十一月十五日以北市裁三字第裁二二
    ─Ａ七Ｌ二０一五二九號裁決書，裁處受處分人罰鍰一千五
    百元在案。
三、訊據受處分人固不否認於前揭時、地曾有未繫安全帶之事實
    ，惟辯稱：伊係開計程車，因為有客人在那邊下車，門沒有
    關好，伊就伸手去關門，但關不上，因為有安全帶綁著，伊
    就把安全帶解開，伸手從駕駛座去後面關門，關上門後，就
    把衣服拉一拉再把安全帶扣好，警察就在伊將安全帶扣好的
    時候來攔查，伊告訴警員上面之情形，警員還是開單云云（
    本院卷第二時頁）。
四、經查受處分人確有於前揭時、地駕駛前開車輛未繫安全帶之
    違規行為，此業據證人即目睹受處分人違規行駛繼而開單告
    發受處分人之員警吳明華於本院九十四年一月十七日調查時
    ，以具結擔保其供述之真實性，並在負擔偽證罪之心理處罰
    心理狀態下證稱：「因為受處分人是在中山北路與長春路口
    ，當時是剛剛變紅燈，受處分人車子慢慢停下來，當時我是
    騎摩托車在他的右側，受處分人是在外側車道上，我看到他
    兩手握著方向盤，然後我就敲他的玻璃，因為他當時沒有綁
    安全帶，受處分人是將安全帶放在身上，但完全沒有扣上，
    我敲他的玻璃時，我就指著他的安全帶沒有扣上，他很緊張
    就扣安全帶，我請他靠旁邊，並繞到他的前面去，他就跟我
    裝傻，我說你的安全帶沒有扣上，我後來才發現他的安全帶
    是用縫的，當時我有錄音，現在可以當庭播放。」等語明確
    （見本院卷第二十頁反面），並經本院當庭勘驗錄音帶內容
    為：警察要受處分人提出證件，並告訴他未扣安全帶，受處
    分人表示客人下車要關門，所以要解開安全帶，警察表示他
    親眼看見受處分人未扣安全帶（見本院卷第二十頁反面）。
    按證人吳明華乃為原處分機關所認定受處分人有前開違規行
    為之原證人，其並到庭在本院面前以言詞供述本件訴訟上之
    待證事實（即受處分人有前開違規事實），本院由其上開證
    詞已得有受處分人確有上開違規行為之心證，且於本件卷存
    證據資料內並無任何積極證據足以證明證人上開證詞係屬虛
    偽，亦無足以令人顯信證人之證述為不可採之品性證據或前
    科證據存在，本院自不得僅以證人係本件開單告發受處分人
    之員警而全盤抹煞其在訴訟上所具有之原證人資格，而受處
    分人復未舉出或聲請本院調查任何對伊有利之證據資料，以
    使本院對證人所供述受處分人違規之事實產生任何合理之懷
    疑，且交通警察掣單舉發違反道路交通管理處罰條例所列之
    違規事實，本質上為行政處分，係公務員基於職務上之權力
    ，依法就特定之具體事件所為之具公法上效果之單方面行政
    行為，基於公務員為公法上行為具有公信力之原則，該行政
    行為當可被推定為真正，其據以依法處分之事實認定亦為正
    確無誤，若謂公務員一切行政行為均需預留證據以證其實，
    則國家行政勢必窒礙難行，據此，刑事訴訟法就犯罪證據有
    關之規定中與屬行政秩序罰之交通違規裁罰本質不合之部分
    ，自不在準用之列，從而，本件受處分人既未就執勤員警之
    舉發有誤提出相關證據以供調查，本院經查亦無任何證據足
    資證明其有捏造事實違法取締之情事，則執勤員警本其維護
    交通秩序、安全職責所為之舉發，自應受到合法、正確之推
    定。另按道路交通安全規則第三十九條第九款規定，營業小
    客車車窗玻璃除依規定標識車號外，並不得黏貼不透明之色
    紙或隔熱紙，故員警應得透過車窗看清車內一切情狀，是本
    件受處分人僅空言以伊係為伸手去後面關門而將安全帶解開
    ，並質疑當時員警的車子與伊的車子一起行進，何以看見伊
    安全帶有無扣上云云置辯，顯係卸責之詞，不足採信。被告
    確實未於駕駛汽車之際全程使用安全帶而有違反前開道路交
    通管理處罰條例第三十一條第一項之規定無訛，本件事證明
    確，受處分人確有前開違規行為堪以認定。
五、綜上所述，受處分人確有在前述時、地駕駛車輛於行駛中未
    繫安全帶之違規行為且在應到案日期前提出申訴，從而原處
    分機關依道路交通管理處罰條例第三十一條第一項、處理細
    則第四十四條第一項暨基準表之規定，裁處受處分人罰鍰一
    千五百元，核無違誤，本件受處分人之異議為無理由，應予
    駁回。
據上論斷，應依道路交通案件處理辦法第十九條，裁定如主文。
中　　華　　民　　國　　94　　年　　1 　　月　　25　　日
                        台灣台北地方法院交通法庭
　　　　　　　　　　　　　　法　官　林恆吉
上正本證明與原本無異。
如不服本裁定，應於裁定送達後五日內向本院提出抗告狀。
                            書記官  劉英芬
中　　華　　民　　國　　94　　年　　1 　　月　　25　　日
